【裁判字號】    99,交聲,815
【裁判日期】    990305
【裁判案由】    聲明異議
【裁判全文】
臺灣臺中地方法院交通事件裁定        99年度交聲字第815號
原處分機關  交通部公路總局臺中區監理所
聲明異議人
即受處分人  甲○
上列聲明異議人即受處分人因違反道路交通管理處罰條例案件，
對於交通部公路總局臺中區監理所民國99年2月6日所為之處分（
中監違字第裁60-GF0000000號裁決書）聲明異議，本院裁定如下
：
    主    文
原處分關於吊扣普通大貨車駕駛執照拾貳個月部分撤銷。
甲○汽車駕駛人駕駛汽車，經測定酒精濃度超過規定標準，吊扣
普通小型車駕駛執照拾貳個月。
    理    由
一、原處分機關略以：聲明異議人即受處分人（下稱受處分人）
    甲○於民國99年2月5日21時50分許，駕駛車牌號碼6Q-1218
    號自用一般小客車，在臺中市○○路與廣福路口處，經酒精
    濃度檢測為每公升0.30毫克，超過規定標準之每公升0.25毫
    克，為臺中市警察局第六分局西屯派出所員警當場舉發，並
    經本所依道路交通管理處罰條例第35條第1項第1款之規定，
    裁處受處分人罰鍰新臺幣（下同）1萬9500元，並吊扣駕駛
    執照12個月、施以道安講習，於法並無不合等語。
二、受處分人聲明異議意旨略以：伊係酒醉駕駛自用小客車違規
    ，若遭吊扣普通大貨車駕駛執照，對本人生計影響甚大，請
    撤銷原處分，改以吊扣普通小型車駕駛執照等語。
三、按汽車駕駛人飲用酒類或其他類似物後，其吐氣所含酒精濃
    度超過每公升0.25毫克或血液中酒精濃度超過百分之0.05以
    上者，不得駕車；汽車駕駛人，有第35條第1項規定之酒後
    駕車情形，應接受道路交通安全講習；汽車駕駛人，駕駛汽
    車經測試檢定酒精濃度超過規定標準，處新臺幣1萬5000元
    以上6萬元以下罰鍰，並當場移置保管該汽車及「吊扣」其
    駕駛執照1年，道路交通安全規則第114條第2款、道路交通
    管理處罰條例第24條、道路交通管理處罰條例第35條第1項
    第1款分別載有明文。又按道路交通管理處罰條例第68條業
    於94年12月14日修正，並自95年3月1日施行，修正前之道路
    交通管理處罰條例第68條規定：「汽車駕駛人，因違反本條
    例及道路交通安全規則之規定，受【吊扣或】吊銷駕駛執照
    處分時，【吊扣或】吊銷其持有各級車類之駕駛執照」，而
    修正後之道路交通管理處罰條例第68條規定：「汽車駕駛人
    ，因違反本條例及道路交通安全規則之規定，受吊銷駕駛執
    照處分時，吊銷其持有各級車類之駕駛執照。」查，該條文
    修正前，其原提案修正條文為：「汽、機車駕駛人，因違反
    本條例及道路交通安全規則之規定，受【吊扣或吊銷】駕駛
    執照處分時，【吊扣或吊銷】其違法或違規當時所駕駛車輛
    之駕駛執照。」立法理由略以：「原條文將違法或違規駕駛
    人所持有各級車類之駕駛執照一併吊扣或吊銷失之過酷，影
    響人民工作及生活甚鉅，爰修正之」等語，是以其立法意旨
    在於違規行為對道路交通秩序之維持及道路交通安全已生較
    大之影響，故規定吊扣或吊銷其持有各級車類之駕駛執照，
    以限制其繼續駕車行駛道路之權利，其係屬於駕駛行為之限
    制，並不因所持駕駛執照種類不同而有所差異。而最後通過
    之修正條文，係將道路交通管理處罰條例第68條原有條文之
    【吊扣或】三字刪除各情，則依前開說明，按上開規定受【
    吊銷駕照】處分者，仍維持吊銷其持有各級車類之駕駛執照
    ，至於受【吊扣駕照】處分者，則僅【吊扣】其違法或違規
    當時所駕駛車輛之駕駛執照，不再吊扣其持有各級車類之駕
    駛執照，此觀之立法理由及立法經過至明。又本件受處分人
    之違規行為係發生於98年10月11日，自應適用修正後之道路
    交通管理處罰條例第68條之規定裁處，合先敘明。
四、經查：
(一)、受處分人甲○於99年2月5日21時50分許，駕駛車牌號碼6Q-1
    218號自用一般小客車，在臺中市○○路與廣福路口處，經
    酒精濃度檢測為每公升0.30毫克，超過規定標準每公升0.25
    毫克，為臺中市警察局第六分局西屯派出所員警當場舉發等
    情，有臺中市警察局舉發違反道路交通管理事件通知單在卷
    可稽，復為受處分人所不爭執，堪可認定。又受處分人為本
    件違規行為時，係駕駛自用一般小客車，有上開舉發通知單
    附卷可憑，揆諸前開說明，依法應所受之處分應為限制其駕
    駛自用小客車之權利，即吊扣者違規當時所駕駛之自用一般
    小客車之駕駛執照。原處分機關逕為裁罰吊扣受處分人之普
    通大貨車駕駛執照12個月之處分，自有未合。
(二)、又按公路機關因汽車駕駛人取得高一級車類之駕駛資格者，
    應換發駕駛執照，並准其駕駛較低級車類之車輛，而已領有
    大貨車駕駛執照者，得駕駛小型車、輕型機器腳踏車之規定
    ，而於實務上僅逐級核給汽車駕駛執照一張，致持有職業大
    貨車駕駛執照者，因駕駛普通小型車（自用一般小客車）違
    規，而須吊扣普通小型車駕駛執照時，產生技術層面之困難
    ，惟行政機關本應時時因應法令之變更，而精進其行政執行
    成效，斷不得因技術層面之困難，而置相關法令於不顧，甚
    或逾越比例原則，是技術層面的問題，要難以之為處分之合
    法依據。是本件受處分人僅領有職業大貨車駕駛執照，致無
    較低級車類之自用小客車駕駛執照可供吊扣，乃係技術層面
    之問題，尚難以之為吊扣其職業大貨車駕駛執照之合法理由
    ，乃屬當然。
(三)、是本件受處分人前開所辯，尚非無據，原處分機關未審酌及
    此，逕為裁罰，即難認為允當。從而，本件異議為有理由，
    爰撤銷原處分關於「吊扣普通大貨車駕駛執照十二個月」之
    處分，並就該撤銷部分改諭知如主文第二項所示之處罰。另
    原處分關於裁處罰鍰及施以道安講習部分，受處分人就此部
    分並未聲明異議，本院自無庸審酌，併此敘明。
五、據上論斷，應依道路交通管理處罰條例第87條第2項、道路
    交通案件處理辦法第20條，裁定如主文。
中    華    民    國    99    年    3    月    5    日
                    交通法庭    法  官  李慧瑜
上正本證明與原本無異。
如不服本裁定應於送達五日內向本院提出抗告狀。
                                書記官  張雅慧
中    華    民    國    99    年    3    月    5    日

司法院資訊處製作；財團法人民間司法改革基金會備份。
